臺灣臺北地方法院刑事判決　　　　　　　99年度易字第2124號
公　訴　人　臺灣臺北地方法院檢察署檢察官
被　　　告　林海麗
選任辯護人　林曜辰律師
　　　　　　賴俊榮律師
　　　　　　柯清貴律師
被　　　告　黃朝深
選任辯護人　許俊仁律師
　　　　　　周俊智律師
上列被告等因傷害案件，經檢察官提起公訴（98年度調偵字第
1198 號），本院判決如下：
    主  文
林海麗傷害人之身體，處拘役肆拾日，如易科罰金，以新台幣壹
仟元折算壹日；又傷害人之身體，處拘役肆拾日，如易科罰金，
以新台幣壹仟元折算壹日。應執行拘役柒拾日，如易科罰金，以
新台幣壹仟元折算壹日。
黃朝深傷害人之身體，處拘役參拾日，如易科罰金，以新台幣壹
仟元折算壹日。
    事  實
一、林海麗、黃朝深原分別為臺北市中山區松江市場之自治會長
    及攤商。林海麗於民國98年7月22日上午10時27分許，因設
    立公佈欄之事宜，與黃朝深之配偶黃林笑發生爭執，竟基
    於傷害之犯意，出手推打黃林笑，致黃林笑因此跌倒，
    而受有右膝內側韌帶拉傷之傷害。詎黃朝深見狀，竟基於傷
    害之犯意，徒手毆打林海麗，致使林海麗受有右臉頰眼角外
    側皮下瘀腫之傷害。林海麗不甘示弱，復另基於傷害之犯意
    ，徒手毆打黃朝深，致使黃朝深受有左頸擦傷之傷害。
二、案經黃林笑、林海麗、黃朝深訴請臺北市政府警察局中山
    分局報告臺灣臺北地方法院檢察署檢察官偵查起訴。
    理  由
一、證據能力
    按被告以外之人於審判外之陳述，雖不符刑事訴訟法第159
    條之1、159條之2、159條之3、159條之4等規定，而經當事
    人於審判程序同意作為證據，法院審酌該言詞陳述或書面陳
    述作成時之情況，認為適當者，亦得為證據。當事人、代理
    人或辯護人於法院調查證據時，知有第159條第1項不得為證
    據之情形，而未於言詞辯論終結前聲明異議者，視為有前項
    之同意，刑事訴訟法第159條之5定有明文。本案當事人就下
    述證據方法之證據能力，於言詞辯論終結前均未異議，而經
    本院審酌各該證據方法之作成時，並無其他不法之情狀，均
    適宜為本案之證據，依刑事訴訟法第159條之5之規定，有證
    據能力。
二、訊據被告黃朝深固然坦承於上揭時地有與林海麗發生推擠拉
    扯之事實，惟被告黃朝深、林海麗均矢口否認有何傷害之犯
    行，被告黃朝深辯稱：那時候一群人在那邊擠來擠去的，當
    時很亂，我也不知道云云；被告林海麗辯稱：當初我也沒有
    出手或是怎樣，也沒有罵，什麼都沒有，我只被打被推倒，
    就被告了云云。其辯護人辯稱：被告林海麗否認有傷害，縱
    法院認為有傷害亦為正當防衛云云，惟查：
  (一)上開被告林海麗傷害黃林笑之犯罪事實，業據證人即告訴
    人黃林笑於本院審理時證稱：林海麗要來做看板，我跟林
    海麗理論，林海麗對罵三字經，我說你為什麼罵我三字經，
    林海麗就很兇，手一拳給我推，至於是推或是打我忘記了，
    把我推倒，我跌倒之後，我的韌帶有受傷，我就叫一聲，我
    先生黃朝深當然衝過來要保護我，楊秀英有過來問我怎樣，
    我是自己慢慢起來，黃朝深與林海麗在拉扯有很多顧客都是
    在勸架，有無拉扯，那時候很亂看不清楚。林海麗怎樣滑倒
    我沒有看到，我有聽林海麗說「今天我是穿雨鞋會滑，不然
    你就死定了」，當時還有一個警察過來問說需不需要處理，
    林海麗就說不用沒事了等語（見本院卷第106至109頁背面）
    核與證人楊秀英於本院審理時證稱：我有看到林海麗及黃朝
    深發生衝突，我是去黃朝深的花店買花，會長林海麗就帶一
    個包商過來要裝看板，黃朝深說看板不包含市場的範圍，可
    是林海麗認為還是要做，二個人就起口角了，我就看見雙方
    開始推擠，林海麗有叫囂，黃林笑聽了很不高興，當時林
    海麗推黃林笑，黃林笑有跌倒，我們扶黃林笑起來，
    黃朝深看到之後就上前，林海麗與黃朝深有互相揮拳，黃朝
    深揮拳打到林海麗左臉眼睛部位，應該是一拳而已，沒有很
    多拳，林海麗就回手抓到黃朝深的脖子。大家就擠在一推，
    把雙方拉開。林海麗一直往後退，而且穿雨鞋，是他自己往
    後退就跌倒了，我們還有去拉林海麗。林海麗跌倒之後，還
    有說罵髒話，說「幹，我是滑倒要不然要給你們好看」等語
    （見本院卷第101至103頁背面）大致相符，復有黃林笑之
    診斷證明書在卷可參（見98年度偵字第18776號偵查卷第15
    頁）。被告林海麗辯稱並未傷害黃林笑云云，顯非可採。
  (二)又依證人楊秀英於本院審理時之上開證述，佐以證人林滄浪
    於本院審理時證稱：我看到黃朝深與林海麗有互相拉扯，我
    沒有看到他們互相打對方，我沒有看到林海麗是如何跌倒的
    ，很多人都是在勸架等語（見本院卷第98頁背面至第100 頁
    背面）及證人徐錫應於本院審理時證稱：我是到現場要去設
    計公佈欄，後來黃朝深林海麗兩邊就吵起來了，大家推來推
    去。整個過程，林海麗與黃朝深有推來推去等語（見本院卷
    第104至106頁），且有林海麗、黃朝深之診斷證明書、及監
    視器之影像光碟、照片在卷可稽（見前揭偵查卷第13至14頁
    、98年度調偵字第1198號第4至96頁），顯見被告黃朝深確
    實於其配偶黃林笑遭林海麗傷害後，出手傷害林海麗，林
    海麗復出手攻擊黃朝深之事實。
  (三)經本院當庭勘驗之監視器之影像光碟，其結果係於該監視器
    鏡頭9，時間軸為10點27分28秒至31秒處，黃朝深以右手向
    林海麗出拳，林海麗亦以右手揮擊黃朝深，林海麗站不穩，
    故向後摔跌，有本院勘驗筆錄在卷可參（見本院卷第95頁）
    ，顯見被告二人確實有互相傷害之行為。被告二人均辯稱並
    未傷害對方，顯屬卸責之詞，且與事實不符，均無足採信。
  (四)被告林海麗之辯護人雖辯稱證人楊秀英偵查中證稱不知道林
    海麗有沒有打到黃林笑，與審理時之證述前後矛盾，關於
    黃林笑跌倒後是自己起來或由楊秀英攙扶，黃林笑與楊
    秀英二人所證亦不相同，監視器錄影機亦未見被告林海麗有
    毆打被告黃朝深之情形，況證人林滄浪亦證稱「沒有看到誰
    打誰」，可證被告林海麗並未出手傷害黃林笑及被告黃朝
    深云云。查證人楊秀英固於偵查中證稱：林海麗要打黃林
    笑，有沒有打到我不知道，但黃林笑就跌倒了等語（見98
    年度調偵字第1198號偵查卷第27頁），然楊秀英於本院已證
    稱林海麗推黃林笑，黃林笑有跌倒，黃朝深看到之後就
    上前與林海麗互相揮拳等語明確，並進一步證稱：（林海麗
    ）就是有推她才造成她跌倒，我記得（偵查中）我有說林海
    麗有推黃林笑才造成黃林笑跌倒的，我不知道紀錄有無
    記錄到等語甚明（見本院卷第102頁背面），核與黃林笑
    證稱其遭林海麗推倒受傷等語相符。證人楊秀英僅為前往買
    花之顧客，並非松江市場之攤商，與被告林海麗、黃朝深及
    黃林笑間並無任何親屬關係，亦無其他恩怨嫌隙，此據楊
    秀英陳明在卷，足見楊秀英與被告二人並未存有利害關係，
    其於依法具結擔負偽證罪責罪責之情形下，仍為前開證述，
    其證言之可信性已獲相當擔保。況楊秀英除證述被告林海麗
    有推黃林笑外，亦證稱被告黃朝深見黃林笑遭推倒，因
    而與被告林海麗二人互相動手揮拳，足見其並非偏袒其中一
    方而故為完全不利於他方之證述，所證內容復與黃林笑證
    述相符，自足採信。至於黃林笑倒地後，楊秀英究竟有無
    上前攙扶，雖黃林笑與楊秀英二人證述有所不同而略有瑕
    疵，然其等證述之重要基本事實仍屬一致，自不能僅以此些
    微差異，即認其等證述均不可採。再者，經本院勘驗監視器
    影像光碟，被告黃朝深確有向被告林海麗出拳，被告林海麗
    亦有出手反擊之事實，辯護人辯稱並未錄到被告林海麗毆打
    黃朝深之情形，並非可採。至於證人林滄浪於本院作證時多
    以「不記得」、「沒有注意」等語回答，自不能以其證稱沒
    有看到誰打誰云云，即認被告林海麗並無本件傷害犯行。
  (五)被告林海麗之辯護人雖辯稱縱認被告林海麗有傷害之行為，
    被告林海麗係基於正當防衛云云。惟按正當防衛必須對於現
    在不法之侵害始得為之，侵害業已過去，即無正當防衛可言
    。至彼此互毆，又必以一方初無傷人之行為，因排除對方不
    法之侵害而加以還擊，始得以正當防衛論。故侵害已過去後
    之報復行為，與無從分別何方為不法侵害之互毆行為，均不
    得主張防衛權；又衡之一般社會經驗法則互毆係屬多數動作
    構成單純一罪而互為攻擊之傷害行為，縱令一方先行出手，
    而還擊一方在客觀上苟非單純僅對於現在不法之侵害為必要
    排除之反擊行為，因其本即有傷害之犯意存在，則對其互為
    攻擊之還手反擊行為，自無主張防衛權之餘地（見最高法院
    30年上字第1040號判例、84年度臺非字第208號裁判意旨）
    。依監視器之影像光碟內容觀察，及證人楊秀英、徐錫應、
    林滄浪、黃林笑之前開之證述，顯見本件發生之始為被告
    林海麗先對黃林笑為傷害行為後，黃朝深與林海麗並因此
    發生拉扯、推擠，林海麗並曾有數次作勢打人，黃朝深並出
    手攻擊，林海麗亦有以右手揮擊，是其二人間互有以推擠而
    攻擊對方心態亦甚為明顯，而構成「互毆」之情形。再衡以
    被告黃朝深、林海麗所受之上述傷害內容，並不能證明被告
    林海麗所為之行為係對於現在不法之侵害而為必要排除之反
    擊行為，被告林海麗自不得主張自己係正當防衛甚明。
  (六)綜上所述，被告黃朝深、林海麗所辯，均為卸責之詞，不足
    採信。本件事證明確，被告黃朝深、林海麗所為犯行均堪以
    認定，應各依法論科。
三、核被告黃朝深、林海麗所為，均係犯刑法第277條第1項之普
    通傷害罪。被告林海麗對黃林笑及黃朝深所為傷害行為，
    ，其犯意各別，行為互殊，應予分論併罰。爰審酌被告2 人
    均係松江市場之攤商，被告林海麗僅因松江市場公佈欄設置
    與同市場內攤商黃林笑意見不合，即出手傷害黃林笑，
    並進而與黃林笑之配偶即被告黃朝深相互毆打，彼等犯罪
    之動機、目的、手段之輕重、知識程度、所生危害之大小、
    及犯罪後仍交相指摘，迄未能以和平理性方式平息紛爭，及
    被告黃朝深先坦承犯行，後否認犯行，被告林海麗自始否認
    全部犯行等一切情狀，分別量處如主文所示之刑，且就被告
    林海麗部分，定其應執行之刑，並均諭知易科罰金之折算標
    準。
據上論斷，應依刑事訴訟法第299 條第1 項前段，刑法第277 條
第1項、第51條第6款、第41條第1項前段，刑法施行法第1條之1
第1項，判決如主文。
本案經檢察官郭郁到庭執行職務。
中    華    民    國   100    年    2     月    11    日
                  刑事第七庭    審判長法  官  林庚棟
                                      法  官  林勇如
                                      法  官  章曉文
以上正本證明與原本無異。
如不服本判決應於收受送達後10日內向本院提出上訴書狀，並應
敘述具體理由；其未敘述上訴理由者，應於上訴期間屆滿後20日
內向本院補提理由書（均須按他造當事人之人數附繕）「切勿逕
送上級法院」。
                                      書記官  林義盛
中    華    民    國   100    年    2     月    11    日
附錄本案論罪法條
中華民國刑法第277條
傷害人之身體或健康者，處3年以下有期徒刑、拘役或1千元以下
罰金。
犯前項之罪因而致人於死者，處無期徒刑或7年以上有期徒刑；
致重傷者，處3年以上10年以下有期徒刑。